臺灣高等法院臺南分院刑事判決　　　 94年度交上訴字第965號
　上　訴　人
　即　被　告　乙○○
上列上訴人因過失致死案件，不服臺灣臺南地方法院94年度交訴
字第52號中華民國94年8月16日第一審判決（起訴案號：臺灣臺
南地方法院檢察署94年度偵字第31號），提起上訴，本院判決如
下：
    主  文
上訴駁回。
    事  實
一、乙○○考領有職業大客車駕駛執照，受僱於「興南汽車客運
    股份有限公司」擔任司機，平日以駕駛營業大客車運送旅客
    ，為從事駕駛業務之人。於民國（下同）93年7月17日中午
    12時30分許，駕駛車牌號碼596─ＦＣ號營業大客車載送乘
    客後擬返回公司，而沿台南市○○路內側快車道由東往西方
    向行駛，行經該路與新興路500巷之無號誌管制交岔路口時
    ，本應注意行車速度依速限標誌或標線之規定，無標誌或標
    線者，行車速度不得超過50公里，及行經無號誌之交岔路口
    ，應減速慢行，作隨時停車之準備，並汽車行駛時，駕駛人
    應注意車前狀況，隨時採取必要之安全措施，以避免危險之
    發生，而依當時之天候晴、日間自然光線、市區道路○路面
    乾燥、無缺陷、亦無障礙物，並無不能注意之情事，竟疏未
    注意，猶以時速65公里之速度超速行駛，適有考領重機車駕
    駛執照之丙○○（涉犯過失致死部分，業經檢察官依職權不
    起訴處分確定）所騎乘並搭載其母黃蔡英桃之車牌號碼ＶＧ
    Ｐ─848號輕機車，同向沿台南市○○路外側快車道行駛，
    原應注意汽車（含機車）在雙向四車道行駛時，變換車道時
    ，應讓直行車先行，並注意安全距離，及機器腳踏車轉彎，
    應依標誌或標線之規定行駛，無標誌或標線者，同向三車道
    以上道路，均應以兩段方式進行左轉彎，而依當時情形，客
    觀上亦無不能注意之情事，其能注意竟疏於注意，即貿然向
    左變換車道左轉進入對向新興路537巷。乙○○見狀煞避不
    及，致其所駕駛營業大客車前車頭處撞擊丙○○所騎乘機車
    之左後車尾，丙○○及黃蔡英桃因而人車倒地，並遭拖行20
    餘公尺，造成丙○○受有「外傷性顱內出血合併顱骨骨折與
    四肢多處鈍挫傷合併右腳踝皮膚缺損及韌帶暴露」等傷害（
    過失傷害部分未據告訴），黃蔡英桃則受有「右側骨盆骨折
    併低血容性休克、左側第4、5、6、7、8肋骨骨折併雙側肺
    挫傷、左側脛骨、腓骨骨折、急性腎衰竭、多處擦傷、挫傷
    」等傷害，經送醫急救後，仍因「雙側肺挫傷併低血容性休
    克併多重功能衰竭」，延至93年7月26日下午4時20分許不治
    死亡。車禍事故發生後，乙○○即以電話報案，經台南市警
    察局第六分局員警到場處理，在警員尚不知何人為肇事車輛
    之駕駛人前，乙○○主動表示其為駕駛人並自首犯行，接受
    裁判。
二、案經黃蔡英桃之子丁○○、丙○○訴請台灣台南地方法院檢
    察署檢察官偵查起訴。
    理  由
一、訊據上訴人即本件被告乙○○對於上開時、地駕駛營業大客
    車行經無號誌之交岔路口，以時速65公里之速度超速行駛，
    因而駕車肇事，致被害人黃蔡英桃受有事實欄所示之傷害，
    經送醫急救延至93年7月26日下午4時20分許不治死亡等事實
     ，業據其在警訊、偵查、原審及本院審理時，坦白承認，
    （詳相驗卷第4頁、第36頁、第37頁、原審卷第47頁、第48
    頁、第63頁至第68頁、本院94年10月13日筆錄)，並有被害
    人黃蔡英桃之國立成功大學醫學院附設醫院診斷證明書1紙
    、道路交通事故現場圖、道路交通事故調查報告表(一)、(二)、
    道路交通事故照片28張等附卷可稽，而黃蔡英桃確因本次肇
    事送醫不治死亡，亦經檢察官督同法醫師相驗無誤，有驗斷
    書附卷可按 (附於相驗卷內)。
二、按行車速度，依速限標誌或標線之規定，無標誌或標線者，
    行車速度不得超過五十公里；行經無號誌之交岔路口，應減
    速慢行，作隨時停車之準備；汽車行駛時，駕駛人應注意車
    前狀況，並隨時採取必要之安全措施；道路交通安全規則第
    93條第1項第1款前段、第2款、及第94條第3項分別定有明文
    。本件被告所駕駛車牌號碼596─ＦＣ號營業大客車之煞車
    痕長達31公尺，且其行車紀錄表，經送請「樺琦實業股份有
    限公司」判讀結果：於肇事前之12時25分59秒行車速度確為
    時速65公里，有現場圖及樺琦實業股份有限公司94年4月29
    日樺業94第6號函附卷可按（附於偵查卷第11頁、原審卷第
    28頁），是被告所駕駛前開營業大客車，確有速度超速行駛
    及疏於注意車前動態之過失，因而肇事導致被害人黃蔡英桃
    死亡之事實，甚為明確。又汽車在雙向四車道行駛時，變換
    車道時，應讓直行車先行，並注意安全距離；機器腳踏車轉
    彎，應依標誌或標線之規定行駛，無標誌或標線者，同向三
    車道以上道路，均應以兩段方式進行左轉彎；道路交通安全
    規則第98條第1項第6款及第99條第1項第3款前段亦有明文。
    被害人丙○○騎乘機車行經該處，亦疏未注意應讓直行車先
    行，並未注意安全距離，及疏未注意應以兩段方式左轉彎，
    即貿然向左變換車道，欲左轉進入對向新興路537巷騎駛，
    故被告乙○○及被害人丙○○違反前開規定之注意義務，二
    人亦顯有過失甚明。且本件經送請台灣省台南區車輛行車事
    故鑑定委員會鑑定結果認為：「被告乙○○駕駛大客車，超
    速行駛，未注意車前狀況，追撞前方機車，為肇事主因。丙
    ○○駕駛輕機車，行經無號誌肇事岔路口，未依規定左轉，
    變換車道未注意安全距離，為肇事次因」，此有台灣省台南
    區車輛行車事故鑑定委員會93年11月18日南鑑字第09359019
    79號函暨所附南鑑字第931532號鑑定意見書在卷足憑。並經
    送請台灣省車輛行車事故覆議鑑定委員會鑑定結果認為：「
    丙○○駕駛輕機車，行經無號誌交岔路口，擬左轉變換車道
    時，未讓直行車先行且未注意安全距離，與被告乙○○駕駛
    營業大客車，行經無號誌交岔路口，未減速反超速行駛且未
    注意車前狀況，同為肇事原因」，有台灣省車輛行車事故覆
    議鑑定委員會94年6月9日府覆議字第0940010330號函暨所附
    覆議意見書在卷可按（附於偵字第10223號卷第6頁至第8頁
    、原審卷第34頁至第36頁），則本件肇事，被告與被害人雙
    方均有過失，應可認定。
三、至被告於原審雖辯稱：本件車禍係因被害人丙○○未打方向
    燈，突然左轉變換車道，並因伊速度也過快所造成，但伊並
    無未注意車前狀況之過失云云。惟查，本件事故發生前，被
    害人丙○○之機車確騎駛在被告營業大客車同向前方，此為
    被告所自承；復當時天候晴、日間自然光線、路面無缺陷、
    亦無障礙物，並該路段係直線路段，視距良好，有卷附之道
    路交通事故照片編號一、二可稽（詳相驗卷第14頁）；且參
    以本件係被告所駕駛營業大客車前車頭中央處撞擊被害人丙
    ○○所騎乘機車之左後車尾，並被害人等人車因而遭拖行20
    餘公尺，顯見被告駕車行經肇事路口前，已見被害人機車沿
    同向即新興路外側車道騎駛在前，「有可能」欲為左轉彎，
    並該處為無號誌交岔路口，隨時有轉彎車輛，被告理應減速
    或為其他必要之安全措施，準備隨時煞停，以避免被害人左
    轉彎時可能發生之危險，且依當時情形，又無不能注意之情
    形，竟疏未注意車前動態，亦未減速或採取必要之安全措施
    ，仍以時速65公里之速度貿然通過該路口，始造成對被害人
    丙○○貿然搶先左轉，無法及時反應，而自後撞及被害人丙
    ○○機車之左後車尾，因而肇事導致被害人黃蔡英桃死亡；
    是被告就本件車禍事故，確有未注意車前狀況之過失甚明。
    從而，被告所辯上情，顯係事後避重就輕之詞，不足採信，
    附此說明。
四、綜上所述，本件事證明確，被告上開犯行，已堪認定。至被
    害人丙○○雖亦有疏未注意應讓直行車先行，並未注意安全
    距離，及疏未注意應以兩段方式左轉彎，足認就本件車禍事
    故之發生亦有過失，然本件車禍既係被告之過失併合而發生
    ，是被告前開過失之責究未能據此解免，自應依法論科。
五、查被告乙○○係以駕駛營業大客車運送旅客為業，為從事駕
    駛業務之人，業據其供述在卷，其因業務上之過失，致人於
    死，核其所為，係犯刑法第276條第2項業務過失致人於死罪
    。被告於肇事後犯罪未被發覺前，即以電話報案，並向現場
    處理警員坦承肇事而自首，有台南市○○○道路交通事故肇
    事人自首情形紀錄表一紙在卷足憑，係對於未經發覺之犯罪
    自首而接受裁判，應依刑法第62條前段規定減輕其刑。
六、原審審理結果，認被告業務過失致人於死之罪證明確，適用
    刑法第276條第2項、第62條前段，罰金罰鍰提高標準條例第
    1條前段，並審酌被告之品行、智識程度，為職業駕駛人，
    自應負有高度之注意義務，未注意相關交通安全之規定，終
    至肇事致被害人黃蔡英桃死亡，造成無可挽救之遺憾，並使
    被害人家屬痛失至親，就本件車禍事故同為肇事原因之過失
    程度及未與被害人家屬達成民事和解等一切情狀，量處有期
    徒刑十月，認事用法俱無不合，量刑亦稱妥適，被告上訴意
    旨認原審量刑太重，指摘原判決不當，並無可取，為無理由
    ，應予駁回。
七、據上論斷，應依刑事訴訟法第368條，判決如主文。
本案經檢察官甲○○到庭執行職務。
中　　華　　民　　國　　94　　年　　10　　月　　27　　日
                  刑事第五庭  審判長法　官 楊 明 章
                                    法　官 吳 森 豐
                                    法　官 戴 勝 利
以上正本證明與原本無異。
如不服本判決，應於收受本判決後十日內向本院提出上訴書狀。
其未敘述上訴理由者並得於提起上訴後十日內向本院補提理由書
狀（均須按他造當事人之人數附繕本）「切勿逕送上級法院」。
　　　　　　　　　　　　　　　　　　書記官 李 珍 鳳
中　　華　　民　　國　　94　　年　　10　　月　　28　　日
附錄：本判決論罪科刑法條：
刑法第276條：因過失致人於死者，處2年以下有期徒刑、拘役或
             2千元以下罰金。
             從事業務之人，因業務上之過失犯前項之罪者，
             處5年以下有期徒刑或拘役，得併科3千元以下罰
             金。
